【裁判字號】    97,小上,58
【裁判日期】    980804
【裁判案由】    清償債務
【裁判全文】
臺灣桃園地方法院民事判決              97年度小上字第58號
上  訴  人  新光行銷股份有限公司
法定代理人  乙○○
訴訟代理人  丙○○
            何宗達
            吳國興
被上訴人    甲○○
上列當事人間請求清償債務事件，上訴人對於民國97年11月11日
本院桃園簡易庭97年度桃小字第1693號第一審小額民事判決提起
上訴，於民國98年07月21日言詞辯論終結，本院判決如下：
    主  文
原判決廢棄。
被上訴人應給付上訴人新台幣貳萬陸仟元，及自民國九十七年十
月十七日起至清償日止按週年利率百分之五計算之利息。
第一、二審訴訟費用新台幣貳仟伍佰元由被上訴人負擔。
    理  由
壹、程序部分：
一、按對於小額程序之第一審裁判之上訴，非以其違背法令為理
    由，不得為之，民事訴訟法第436 條之24第2 項定有明文。
    且依同法第436 條之25規定，上訴狀內應記載上訴理由，並
    表明原判決所違背之法令及其具體內容，及依訴訟資料可認
    為原判決有違背法令之具體事實。查本件上訴人以原審審理
    ，被告並未到場，原審就無爭執之事項（自認或擬制自認）
    ，卻未採為判決之基礎，又就上訴人提出貸款申請表已證明
    被上訴人有借貸之事實，自行認定欠缺要物性，違反經驗法
    則等情，主張原審之判決違反民事訴訟法第388 條、第221
    條第1 項及第222 條第3 項規定等，實有判決不適用法規或
    適用不當之違背法令之情，核其上訴理由，堪認對於其所主
    張原第一審小額判決違背法令之情事，已有具體之指摘，是
    上訴人提起本件上訴，應認為已具備合法要件，合先敘明。
二、次按當事人於第二審程序不得為訴之變更、追加或提起反訴
    ，固係民事訴訟法第436 條之27所明定，惟考諸該法文立法
    緣由，乃係為求小額事件之第二審程序能迅速終結，以貫徹
    小額程序簡速之目的。是以，若當事人於小額事件之第二審
    程序中僅單純為聲明之減縮，而經核後如無礙於上開目的之
    達成者，依目的性限縮解釋結果，應無不可之理。本件上訴
    人於本件小額訴訟之第二審訴訟程序中之本院民國98年06月
    26日行準備程序時，以言詞減縮聲明為請求被上訴人給付新
    台幣（下同）26,000元及自起訴狀繕本送達翌日起至清償日
    止，按週年利率百分之五計算之利息等情，復上訴人於本院
    98年07月21日言詞辯論期日中重為前述減縮聲明，經核尚無
    礙於小額事件簡速審理目的之達成，揆諸前揭說明，上訴人
    前開聲明之減縮，應屬適法。
三、本件被上訴人經合法通知，未於言詞辯論期日到場，經核無
    民事訴訟法第386 條所列各款情形，爰依上訴人之聲請，由
    其一造辯論而為判決。
貳、實體部分：
一、上訴人起訴主張：被上訴人於93年09月21日向訴外人誠泰商
    業銀行股份有限公司（現更名為臺灣新光商業銀行股份有限
    公司，以下簡稱新光銀行）辦理消費性商品貸款，金額共計
    48,000元，雙方簽訂有消費性商品貸款契約書（下稱系爭貸
    款契約），並約定分24期清償，每期償還2,000 元，被上訴
    人未依約支付期付款致任一期付款逾期繳款時，應自逾期之
    日起，按年利率20 %計算遲延利息及違約金，如遲付總額達
    分期金額5 分之1 或任一期付款逾期30日以上時，被上訴人
    即喪失期限利益，應一次清償本息。詎被上訴人自94年10月
    06日起即未依約按時給付分期款，而查其尚未清償之餘額為
    26,000元，該債權於96年06月28日經訴外人新光銀行讓與上
    訴人，上訴人屢次催討，被上訴人均置之不理，爰以起訴狀
    繕本送達被上訴人為前開債權讓與之通知，並依民法第294
    條、第474 條規定訴請被上訴人給付本金及利息。被上訴人
    於原審則未於言詞辯論期日到場，亦未提出書狀作何聲明或
    陳述。
二、經查，本件上訴人起訴主張之事實，業據上訴人於起訴時提
    出消費性商品貸款契約書、消費性商品貸款代償暨債權移轉
    證明書、本息沖銷表等資料影本各一份為證，且查被上訴人
    經本院合法送達通知，亦未到庭否認或爭執，是上訴人對於
    被上訴人債權之主張，依其所提出之證據資料，應堪信為真
    實。第按，上訴人主張以起訴狀繕本送達為債權讓與之通知
    ，而查，記載上訴人前開起訴事實之起訴狀繕本，因本件被
    上訴人應為送達之處所不明，業經原審依民事訴訟法第149
    條規定以公示送達而合法送達予被上訴人，並於97年10月16
    日已發生送達效力，有本院桃園簡易庭公示送達公告暨送達
    證書、97年09月26日太平洋日報等附於原審卷內可稽，因此
    ，本件起訴狀繕本在原審已合法送達予被上訴人，即已對於
    被上訴人為前開債權讓與之通知。
三、復按，借用人應於約定期限內，返還與所借用物種類、品質
    、數量相同之物；又按，債權人得將債權讓與於第三人。此
    於民法第478 條前段、第294 條分別定有明文。本件上訴人
    主張被上訴人與新光銀行成立系爭貸款契約，嗣被上訴人自
    94年10月06日起即未依約按時給付分期款而已喪失期限利益
    ，應一次清償本息，其尚未清償之餘額為26,000元，該債權
    業於96年06月28日經訴外人新光銀行讓與上訴人，上訴人承
    受債權人即新光銀行對於被上訴人之前開借款債權，且本件
    記載上訴人債權讓與事實之起訴狀繕本，於97年10月16日在
    原審即已經合法送達予被上訴人，即已對於被上訴人為前開
    債權讓與之通知，因此，上訴人在原審請求被上訴人應清償
    借款26,000元及遲延利息，於法有據。
四、原審雖以上訴人所提出被上訴人與訴外人巔峰電信股份有限
    公司（下稱巔峰公司）間成立電信服務契約之書面證據，不
    足以證明被上訴人有與新光銀行成立消費借貸契約之合意，
    且上訴人未提出足認新光銀行已將消費借貸款項交付予被上
    訴人或其指定之人之證據等情，而駁回上訴人本件請求，固
    非無見，然查：
  (一)本件據上訴人提出由被上訴人填寫並簽名於上之申請表以觀
    ，依該申請書下方約定事項第1 條約定：「申請人及特約商
    （經銷商）同意由誠泰行銷股份有限公司（現更名為新光行
    銷股份有限公司即上訴人）依分期付款買賣契約書及應收帳
    款受讓契約書等相關約定，受讓特約商（經銷商）請求申請
    人支付期付款之權利及依各契約約定所得享有之其他一切權
    利及利益，或委由誠泰行銷股份有限公司代申請人向誠泰商
    業銀行申請消費性商品貸款，用以支付其向特約商（經銷商
    ）購買消費性商品之分期付款總價款；惟誠泰行銷股份有限
    公司及誠泰商業銀行保留最終核准或受讓與否之權利」、第
    2 條約定：「如應收帳款債權經誠泰行銷股份有限公司同意
    受讓或其申請經誠泰商業銀行核准，申請人及連帶保證人同
    意依本申請表所載繳款方式，依約按期還款予誠泰行銷股份
    有限公司，並委由誠泰行銷股份有限公司代申請人向誠泰商
    業銀行依約清償貸款」、第3 條約定：「申請人及連帶保證
    人同意並授權誠泰行銷股份有限公司及誠泰商業銀行，得於
    特約商（經銷商）備齊各項撥款文件並經審核無誤後，由誠
    泰商業銀行逕行將准貸款項撥付誠泰行銷股份有限公司指定
    帳戶內，再由誠泰行銷股份有限公司轉撥入特約商（特約商
    ）指定之帳戶內，絕無異議」等語。再佐以該申請書背面即
    以黑底白字標明為「消費性商品貸款契約書」，系爭貸款契
    約第1 條上即記載：「本貸款期限係自民國93年10月06日起
    ，至民國95年10月06日止」，第2 條記載：「本貸款利率按
    固定利率年息百分之零計算」等語。可見前開申請書及貸款
    契約內容已載明由被上訴人委由上訴人向新光銀行辦理貸款
    ，並委由上訴人受領消費借貸款項，再代被上訴人清償積欠
    特約商店（即巔峰公司）之價金。今被上訴人填具申請書，
    即為對新光銀行貸款之要約（因依前揭約定事項第1 條，新
    光銀行保留最終核准之權利），於新光銀行同意放款並將款
    項依被上訴人指示匯入被上訴人之帳戶時，新光銀行即為消
    費借貸契約之承諾，被上訴人與新光銀行間之消費借貸契約
    即為成立，故原審認被上訴人與新光銀行間無成立消費借貸
    契約之意思表示合致云云，尚有誤會。
  (二)本件新光銀行係將系爭借款48,000元之款項先撥付給上訴人
    ，再由上訴人撥付給巔峰公司等情，業據原審認定屬實，而
    此等金錢流向，係上訴人與依其與新光銀行間所簽定「消費
    性商品貸款服務合約書」，及上訴人與巔峰公司間所簽定「
    分期付款業務合作契約書」、「應收帳款受讓合作契約書」
    等書證內之規定而來，復參前揭約定事項第3 條約定：「申
    請人及連帶保證人同意並授權誠泰行銷股份有限公司及誠泰
    商業銀行，得於特約商（經銷商）備齊各項撥款文件並經審
    核無誤後，由誠泰商業銀行逕行將准貸款項撥付誠泰行銷股
    份有限公司指定帳戶內，再由誠泰行銷股份有限公司轉撥入
    特約商（特約商）指定之帳戶內，絕無異議。倘因此發生損
    失或事故，均願自負全責，概與誠泰銀行及誠泰行銷公司無
    涉，且本項撥款委任非經誠泰銀行之同意，不得持任何理由
    撤銷」等語，堪認前述金錢流向，亦與當事人間關於本件消
    費借貸款項「付款方式」之約定相符，準此，前揭分別用以
    證明債權收買及消費借貸法律關係之書證，既均與前述金錢
    流向之待證事實均無相互扞格之處，則各該書證即應具相同
    之證據力，然何者較趨近於真實，審判者仍應參酌其他事證
    綜合研判後以決之，要不得任意排除有利於上訴人所主張之
    書證，逕為不利於上訴人之認定。
五、綜上所述，本件業據上訴人已提出消費性商品貸款契約書、
    消費性商品貸款代償暨債權移轉證明書、本息沖銷表等資料
    為證，而查，被上訴人並未曾到庭否認或爭執，本件上訴人
    對於被上訴人債權之主張，依據其所提出之證據資料，應堪
    信為真實，又本件起訴狀繕本在原審於97年10月16日已合法
    送達被上訴人，即已對被上訴人為債權讓與之通知，上訴人
    依據民法關於消費借貸及債權讓與法律關係，請求被上訴人
    給付26,000元，及自起訴狀繕本送達翌日即97年10月17日起
    至清償日止，按週年利率百分之五計算之利息，為有理由，
    應予准許。原審駁回上訴人之前開請求，自有未洽，上訴意
    旨指摘原判決不當，請求廢棄改判，為有理由，爰應由本院
    廢棄原審判決，並為主文第二項之諭知，併確定其訴訟費用
    額如主文第三項所示。
丙、據上論結，本件上訴為有理由，依民事訴訟法第463 條、第
    385 條第1 項前段、第436 條之32第1 項、第2 項、第450
    條、第436 條之19第1 項、第78條，判決如主文。
中    華    民    國    98    年    8     月    4     日
                  民事第二庭審判長法  官  劉克聖
                                  法  官  陳清怡
                                  法  官  呂仲玉
以上正本證明與原本無誤。
本件不得再上訴。
中    華    民    國    98    年    8     月    4     日
                                  書記官  賴柏仲


司法院資訊處製作；財團法人民間司法改革基金會備份。
